【裁判字號】    88,上易,2915
【裁判日期】    890907
【裁判案由】    恐嚇取財等
【裁判全文】
臺灣高等法院臺中分院刑事判決                  八十八年度上易字第二九一五號
    上 訴   人  臺灣臺中地方法院檢察署檢察官
    被      告  甲○○
    選任辯護人  黃嘉明
右上訴人因被告竊盜案件，不服臺灣臺中地方法院八十八年度易字第一二三九號中華
民國八十八年九月十三日第一審判決（起訴案號：臺灣臺中地方法院檢察署八十八年
度偵緝字第三四九號），提起上訴，本院判決如左：
      主  文
上訴駁回。
      理  由
一、公訴意旨略以：被告甲○○夥同洪麗美（另經本院以八十八年度上易字第一五○
    九號判決無罪確定），共同意圖為自己不法之所有，於民國（下同）八十七年九
    月初，共同在彰化縣員林山區一帶，架鳥網補捉乙○○等人所有之賽鴿，得手後
    ，由甲○○以電話向失主乙○○恐嚇稱：「你的鴿子在我這邊，如要贖回，請匯
    款新台幣（下同）二千元至臺中縣烏日郵局000000－0、洪麗美帳號，否
    則將無法取回鴿子」等語，使乙○○心生畏懼，而依約直接到洪麗美住宅交款贖
    回鴿子，嗣經被害人報警循線查獲，案經檢察官簽分偵辦。因認被告甲○○涉有
    刑法第三百二十條第一項之竊盜及同法第三百四十六條第一項之恐嚇取財罪嫌云
    云。
二、按犯罪事實應依證據認定之，無證據不得推定其犯罪事實，又不能證明被告犯罪
    者，應諭知無罪之判決，刑事訴訟法第一百五十四條、第三百零一條第一項分別
    定有明文。又刑事訴訟法上所謂認定犯罪事實之證據，係指足以認定被告確有犯
    罪行為之積極證據而言，該項證據自須適合於被告犯罪事實之認定，始得採為斷
    罪資料；如未能發現相當證據，或證據不足以證明，自不能以推測或擬制之方法
    ，以為裁判之基礎；再告訴人之告訴，係以使被告受刑事追訴為目的，是其陳述
    是否與事實相符，仍應調查其他證據以資審認，最高法院二十九年上字第三一○
    五號、四十年台上字第八十六號、五十二年臺上字第一三○○號分別著有判例可
    資參照。
三、本件公訴及上訴意旨認被告甲○○涉犯右揭竊盜及恐嚇取財罪嫌，無非以被害人
    乙○○之指訴與共同被告洪麗美之供述均相符，且有帳冊四本、烏日郵局存摺一
    本、金融卡一張、郵政匯款單據可證，證人即洪麗美之夫郭水河又證稱與被告無
    任何借貸關係，被告卻自洪麗美處收受款項等情為其主要論據。訊據被告甲○○
    堅決否認涉有右揭犯行，辯稱：伊並未竊取乙○○之鴿子，且未打電話恐嚇乙○
    ○等語，經查：
１、起訴書所載之被告犯罪事實為：被告甲○○係以電話向被害人乙○○恐嚇稱：「
    你的鴿子在我這邊，如要贖回請匯款新台幣二千元至臺中縣烏日郵局00000
    0－0號洪麗美帳號，否則無法取回鴿子」等語，而認被告確涉有本件竊盜及恐
    嚇取財犯行，惟查：被害人乙○○於八十七年十月二十三日警訊時係指稱：「（
    你是否有失竊鴿子？有無向警察機關報案？）有失竊鴿子，沒有報案。（你總共
    失竊幾隻鴿子？你所失竊鴿子每隻價值多少錢？總共損失多少錢？）有失竊一隻
    鴿子，價值三千元，損失二千元。大約八十七年九月初左右在臺中縣竹仔坑訓練
    飛行時遭歹徒網走的。（你的鴿子失竊後是否曾遭受歹徒以打電話方式勒索或恐
    嚇取財？）有遭歹徒打電話通知。（你是於何時在何地遭受歹徒以打電話方式勒
    索或恐嚇取財請詳述？）是我在失竊鴿子的當天晚上歹徒以電話通知我說吳先生
    的鴿子在我這邊，你們要不要，然後留電話給我要我去他的住處贖回鴿子。（歹
    徒指示你將錢匯入何人所有之帳號內？）歹徒沒有要我匯款，直接要我去臺中縣
    烏日鄉贖回鴿子。」等語（詳見臺灣臺中地方法院檢察署八十七年度偵字第二二
    八九五號卷八十七年十月二十三日警訊筆錄），乙○○不僅隻字未提及打電話之
    人有恐嚇之言詞，且未指稱打電話之人有表示要其匯款入臺中縣烏日郵局000
    000－0號洪麗美帳戶，是依上開被害人乙○○之指述被害經過，打電話之人
    並無何恐嚇之言詞，應堪認定，公訴及上訴意旨，認本件被告已涉有恐嚇取財犯
    行，即有不合。再按乙○○所指打電話之歹徒並未要其匯款，核與起訴書所載之
    乙○○被害事實完全不符。從而公訴及上訴意旨以本件業經被害人乙○○於警訊
    時已供述甚詳云云，亦有誤會。
２、又公訴及上訴意旨右揭認定與被告甲○○共同嚇取財及竊盜之共犯洪麗美，亦經
    本院於八十八年八月十一日以八十八年度上易字第一五○九號判決無罪確定，有
    本院上開判決書一份在卷可稽。從而公訴意旨以本件被告甲○○右揭竊盜及恐嚇
    取財犯行，業據共同被告洪麗美供述明確云云，即屬無據。
３、又本件被害人乙○○於上開警訊時證稱係自行前往繳贖款，且僅繳交二千元，而
    如前所述共同被告洪麗美所涉本件犯行，因無從證明，經本院判決無罪確定另被
    害人乙○○亦未提及打電話要求伊付贖款之人有指定帳戶要其付款，又洪麗美係
    指稱交付被告甲○○一萬三千元，核與乙○○交付之二千元贖款顯然不符。因此
    ，被告甲○○與郭水河間有無借貸關係，即難認與本件竊盜及恐嚇取財犯行，有
    何關係，又乙○○並非以匯款之方式交付贖款，則扣案之帳冊及郵局存摺，亦難
    認與本件恐嚇取財及竊盜犯行，有何關係。換言之本件顯無從執被告甲○○與郭
    水河借貸關係之有無以及扣案之帳冊、郵局存摺認定被告涉有本件竊盜及恐嚇取
    財犯行。
四、本案既無積極證據足資證明被告甲○○涉有右揭竊盜及恐嚇取財犯行，原審因而
    為無罪之諭知，核無違誤。上訴意旨仍執前詞指摘原審判決不當，為無理由，應
    予駁回。
五、併案之臺灣臺中地方法院檢察署八十八年度偵字第二二六八九號被告甲○○涉嫌
    竊盜案，因被告甲○○所涉本件上開竊盜及恐嚇取財犯行，罪證不足，經諭知無
    罪之判決，即與併案之臺灣臺中地方法院檢察署八十八年度偵字第二二六八九號
    被告甲○○涉嫌竊盜一案，不具連續犯之裁判上一罪關係，本院無從併予審理，
    自應退回臺灣臺中地方法院檢察署檢察官另行偵辦，併予敘明。
據上論斷，應依刑事訴訟法第三百六十八條，判決如主文。
本案經檢察官丙○○到庭執行職務。
中      華      民      國    八十九     年      九     月      七      日
                                  臺灣高等法院臺中分院刑事第三庭
                                        審判長法  官  方  艤  駐
                                              法  官  劉  連  星
                                              法  官  胡  忠  文
右正本證明與原本無異。
不得上訴。
                                              書記官  粘  銘  環
中      華      民      國    八十九     年      九     月      八      日
                                                                        Ｃ


司法院資訊處製作；財團法人民間司法改革基金會備份。
